臺灣板橋地方法院刑事判決　　　　　　　94年度訴字第1254號
公　訴　人　臺灣板橋地方法院檢察署檢察官
被　　　告　丙○○
選任辯護人　游開雄　律師
被　　　告　丁○○
上列被告因偽造文書等案件，經檢察官提起公訴（93年度偵字第
11525 號、94年度偵字第5257號），本院改用簡式審判程序，判
決如下：
    主  文
丙○○共同行使偽造私文書，足以生損害於公眾及他人，處有期
徒刑拾月。如附表所示偽造署押拾陸枚及印文肆拾肆枚均沒收
，緩刑年。
丁○○共同行使偽造私文書，足以生損害於公眾及他人，處有期
徒刑拾月。如附表所示偽造署押拾陸枚及印文肆拾肆枚均沒收
。
    事  實
一、丙○○於民國（下同）91年間向快力捷郵聯遞國際有限公司
    （下稱快力公司）承包郵件包裝之業務，係代工業者；丁○○則係向丙○○轉包部分上開郵件包裝業務，丙○○明知其
    於91年度向快力公司所領取新臺幣（下同）1170萬元之代工
    費，須由快力公司以申報薪資所得扣繳憑單之方式，由丙○○持以申報其91年度之綜合所得稅，丙○○竟與丁○○基於
    行使偽造文書及幫助快力公司逃漏營利事業所得稅之犯意聯
    絡，於91年12月間，均明知如附表所示之乙○○等18人，未
    實際受僱快力公司從事郵件包裝工作，先由丁○○向綽號「
    小林」年籍不詳之成年男子以每名人頭資料1500元之代價，
    購買如附表所示乙○○等18人之身分證影本及印章，未經如
    附表所示之乙○○等18人同意，即一行為同時偽造如附表所
    示之乙○○等18人名義之領款單及切結書等私文書各乙紙（
    合計36紙），並在其上各偽造如附表所示之乙○○等18人名
    義之如附表所示之署押（合計36枚）及印文（合計44枚），
    以表示如附表所示之乙○○等18人，於91年間曾向快力公司
    受領如附表所示之薪資，總計達346 萬7120元，再以每名人
    頭3000元之代價將上開資料轉賣予丙○○，後由丙○○偽造
    如附表所示之乙○○等18人之薪資名冊2 紙及切結書乙紙，
    交由丁○○簽名在其上，以表示上開如附表所示之乙○○等
    18人之領款單及切結書各18紙之內容均屬真實後，再將上開
    偽造之領款單、切結書各18紙及薪資名冊2 紙、切結書乙紙
    ，持以交付不知情之快力公司負責人吳育南用以申報快力公
    司91年度員工薪資所得扣繳憑單，而幫助快力公司逃漏91年
    度營利事業綜合所得稅86萬6780元（即0000000 元×25% ＝
    866780元），足以生損害於如附表所示之乙○○等18人及稅
    捐機關課稅之正確性。嗣乙○○、甲○○2 人經稅捐機關通
    知應補繳91年度之個人綜合所得稅款時，始得知上情。
二、案經乙○○訴由臺北縣政府警察局中和分局報告及甲○○訴
    由臺北市政府警察局文山第一分局移送臺灣臺北地方法院檢
 　 察署檢察官呈請臺灣高等法院檢察署檢察長核令移轉臺灣板
    橋地方法院檢察署檢察官偵查起訴。
    理  由
壹、有罪部分：
一、上揭犯罪事實，業據被告丙○○及丁○○2 人於本院庭訊時
    均坦承不諱，核與告訴人乙○○、甲○○2 人分別迭次於警
    詢、偵查及本院審理時指訴之情節及被害人李佳運、黃誌平
    、畢志鋼、葉秀瓊、朱懋宗、劉義森、廖本程、黃文祥、邱
    奕龍、劉羅星、李連喜等人分別迭次於警詢及偵查中指述之
    情節及證人即快力公司負責人吳育南、職員李致樑2 人於警
    詢及偵查中證述之情節，均相符合，並有告訴人乙○○所提
    出財政部台灣省北部國稅局綜合所得稅核定通知書乙份、告
    訴人甲○○所提出財政部台灣省南部國稅局91年度綜合所得
    稅各類所得資料清單乙紙、偽造之如附表所示之乙○○等18
    人之領款單及切結書各18紙、偽造之薪資清冊2 紙及切結書
    乙紙、被告丙○○之稅務電子閘門財產所得調件明細表3 紙
    、被告丙○○於93年9 月23日提出刑事答辯狀中所附代工明
    細表及快力公司91年存摺影本乙份，在卷足證，足堪認定。
    被告丙○○及丁○○2 人上揭犯行均臻明確，應予依法論科
    。
二、核被告丙○○、丁○○所為，均係犯係稅捐稽徵法第43條之
    幫助逃漏稅捐罪及刑法第216 、210 條之行使偽造私文書罪
    。公訴人雖漏未起訴被告2 人所涉上開幫助快力公司逃漏91
    年度之營利事業所得稅86萬6780元之事實，惟因被告2 人此
    部分犯行與公訴人原起訴被告2 人上開行使偽造私文書之犯
    行間，有牽連犯之裁判上一罪關係，依刑事訴訟法第267 條
    之規定，應為公訴人原起訴之效力所及，本院自得併予審理
    ；公訴人以被告2 人行使偽造上開薪資名冊2 紙及切結書乙
    紙所為，係犯刑法第216 條、第215 條之行使業務登記不實
    文書罪嫌云云，因上開薪資名冊2 紙及切結書乙紙之作成，
    均非屬被告2 人上開承包郵件包裝工作範圍內之業務，衡諸
    性質，應屬一般之私文書，而非業務登載之文書，是公訴人
    此部分所認，容有未洽，應依刑事訴訟法第300 條之規定，
    變造公訴人此部分原起訴所引應適用之法條為刑法第216 條
    、第210 條之行使偽造私文書罪，合先敘明。被告2 人在上
    開切結書及領款單各18紙上偽造如附表所示乙○○等18人之
    署押（合計36枚）及印文（合計44枚），為其偽造如附表所
    示乙○○等18人之切結書及領款單各18紙之部分行為；被告
    2 人偽造如附表所示乙○○等18人之切結書及領款單各18紙
    之低度行為，為其等持以行使如附表所示乙○○等18人之偽
    造切結書及領款單各18紙之高度行為所吸收，均不另論擬。
    被告2 人以一行為而同時偽造如附表所示乙○○等18人之領
    款單、切結書各18紙及薪資清冊2 紙、切結書乙紙，有一行
    為而觸犯數罪名之想像競合關係，為想像競合犯，應依刑法
    第55條之規定，從一重處斷。被告丙○○、丁○○2 人就所
    犯上開2 罪間，復有方法、結果之牽連關係，為牽連犯，應
    依刑法第55條之規定，均從一重之行使偽造私文書罪處斷。
    又被告2 人所為上開2 罪間，有犯意聯絡及行為分擔，均為
    刑法第28條之共同正犯。爰審酌被告2 人收購人頭並偽造如
    附表所示乙○○等18人之領款單、切結書各18紙、薪資名冊
    2 紙、切結書乙紙等私文書，並持以行使交付不知情之快力
    公司申報如附表所示乙○○等18人之扣繳憑單，而幫助快力
    公司逃漏91年度之營利事業所得稅86萬6780元，不僅影響國
    家稅收，淆亂稅制，亦損及如附表所示乙○○等18人之權益
    及被告2 人犯罪後坦承犯行等一切情狀，量處如主文所示之
    刑，以示懲儆。惟被告丙○○前未有前科，此有被告丙○○
    之臺灣高等法院被告前案紀錄表可佐，其因一時失慮，致罹
    刑章，且犯罪後坦承犯行，並表示願賠償被害人因本案遭科
    稅捐之損失，經此偵審程序及刑之宣告，應能知所警惕，信
    無再犯之虞，本院認為對被告丙○○所宣告之刑，以暫不執
    行為適當，爰依刑法第74條第1 款之規定，併予宣告緩刑3
    年，以勵自新。
三、如附表所示之乙○○等18人之領款單及切結書各18紙上之乙○○等18人名義之署押計36枚及印文計44枚，均為被告2 人
    所偽造，業據被告2 人供承在卷，依刑法第219 條規定沒收
    之。
貳、不另為無罪諭知部分：
一、本件公訴意旨略以：被告丙○○、丁○○2 人以上開行使偽
    造如附表所示乙○○等18人之切結書、領款單各18紙及薪資
    名冊2 紙、切結書乙紙之不正方法，被告丙○○另涉有稅捐
    稽徵法第41條之逃漏綜合所得稅罪嫌云云；被告丁○○則另
    涉有同法第43條之幫助被告丙○○逃漏綜合所得稅罪嫌云云
    。
二、按「稅捐稽徵法第四十一條所謂以不正當方法逃漏稅捐，必
    具有與積極之詐術同一型態，始與立法之本旨符合，如僅屬
    單純的不作為，而別無逃漏稅捐之積極行為，即不能認與詐
    術漏稅之違法特性同視，而繩以稅捐稽徵法第四十一條之罪
    。依原判決記載之事實，上訴人僅有漏報之消極行為，別無
    類似詐術之不正當方法，以積極行為逃漏稅捐，祇能科以行
    政罰之罰鍰，不能遽論以該條之罪」，最高法院74年台上54
    97號判例著有明文。
三、本件被告2 人雖有上開行使偽造如附表所示乙○○等18人之
    切結書、領款單各18紙及薪資名冊2 紙、切結書乙紙等私文
    書之犯罪行為，而據本院認定屬實，有如上述，惟被告2 人
    上開行使偽造私文書之結果，係另該當幫助快力公司逃漏91
    年度之營利事業所得稅86萬6780元之犯罪行為，亦如上述，
    並非構成被告丙○○本身逃漏91年度綜合所得稅及被告丁○○幫助被告丙○○逃漏上開綜合所得稅之犯罪，且被告丙○○於91年度中，並未有以不實詐術或其他不正方法申報而逃
    漏綜合所得稅之積極作為，僅係單純未為此項收入之申報而
    已，此揆諸上開稅務電子閘門財產所得調件明細表所列所得
    資料3 筆中，未含有快力公司上開收入之所得資料即明，是
    被告丙○○縱有漏報91年度之快力公司上開收入乙情屬實，
    亦僅屬稅捐稽徵法上補稅或罰鍰之行政責任而已，亦與稅捐
    稽徵法第41條之以詐術或其他不正方法逃漏稅捐之構成要件
    未合，至為顯然。此外，復查無其他積極事證足資證明被告
    丙○○確另有上開逃漏稅捐之犯行，亦無其他積極證據足資
    證明被告丁○○確另有上開幫助被告丙○○逃漏稅捐之犯行
    ，自均不能證明被告2 人此部分之犯罪，惟因公訴人認被告
    2 人此部分所為與上開經本院論罪科刑部分間，有牽連犯之
    裁判上一罪關係，爰不另為無罪之諭知，附此敘明。
據上論斷，應依刑事訴訟法第299 條第1 項前段、第300 條，稅
捐稽徵法第43條第1 項，刑法第11條前段、第28條、第210 條、
第216 條、第55條、第74條第1 款、第219 條，判決如主文。
本案經檢察官黃仙宜到庭執行職務
中　　華　　民　　國　　94　　年　　11　　月　　16　　日
　　　　　　　  刑事第十三庭  法　官　林 晏 鵬
以上正本證明與原本無異。
如不服本判決，應於判決送達後10日內，向本院提出上訴狀。
　　　　　　　　　　　　　　　書記官　陳 君 偉
中　　華　　民　　國　　94　　年　　11　　月　　16　　日
附表：
┌──┬───┬──────┬──────┬──────┐
│編號│ 姓 名│  薪    資  │偽造之署押  │偽造之印文  │
├──┼───┼──────┼──────┼──────┤
│ 1  │乙○○│ 19萬1570元 │    2       │    2       │
├──┼───┼──────┼──────┼──────┤
│ 2  │黃文祥│ 19萬3000元 │    2       │    2       │
├──┼───┼──────┼──────┼──────┤
│ 3  │邱奕龍│ 19萬3000元 │    2       │    3       │
├──┼───┼──────┼──────┼──────┤
│ 4  │甲○○│ 19萬3000元 │    2       │    2       │
├──┼───┼──────┼──────┼──────┤
│ 5  │李連喜│ 19萬3000元 │    2       │    2       │
├──┼───┼──────┼──────┼──────┤
│ 6  │廖本程│ 19萬3000元 │    2       │    2       │
├──┼───┼──────┼──────┼──────┤
│ 7  │劉義森│ 19萬3000元 │    2       │    2       │
├──┼───┼──────┼──────┼──────┤
│ 8  │劉羅星│ 19萬3000元 │    2       │    2       │
├──┼───┼──────┼──────┼──────┤
│ 9  │黃誌平│ 19萬3000元 │    2       │    2       │
├──┼───┼──────┼──────┼──────┤
│ 10 │葉秀瓊│ 19萬3000元 │    2       │    3       │
├──┼───┼──────┼──────┼──────┤
│ 11 │朱懋宗│ 19萬3000元 │    2       │    2       │
├──┼───┼──────┼──────┼──────┤
│ 12 │陳天佑│ 19萬1550元 │    2       │    3       │
├──┼───┼──────┼──────┼──────┤
│ 13 │畢志鋼│ 19萬200元  │    2       │    2       │
├──┼───┼──────┼──────┼──────┤
│ 14 │林重吉│ 19萬2500元 │    2       │    3       │
├──┼───┼──────┼──────┼──────┤
│ 15 │胡柏榆│ 19萬3000元 │    2       │    2       │
├──┼───┼──────┼──────┼──────┤
│ 16 │鄭薰華│ 19萬3000元 │    2       │    4       │
├──┼───┼──────┼──────┼──────┤
│ 17 │鄒宜富│ 19萬3000元 │    2       │    4       │
├──┼───┼──────┼──────┼──────┤
│ 18 │李佳運│ 19萬2300元 │    2       │    2       │
├──┼───┼──────┼──────┼──────┤
│合計│      │346 萬7120元│   36       │   44       │
└──┴───┴──────┴──────┴──────┘
附錄論罪科刑法條：稅捐稽徵法第43條，刑法第210 條、第216
條
稅捐稽徵法第43條(教唆或幫助逃漏稅捐等之處罰)
教唆或幫助犯第 41 條或第 42 條之罪者，處 3 年以下有期徒刑
、拘役或科新台幣 6 萬元以下罰金。
稅務人員、執行業務之律師、會計師或其他合法代理人犯前項之
罪者，加重其刑至二分之一。
稅務稽徵人員違反第33條規定者，除觸犯刑法者移送法辦外，處
1 萬元以上5 萬元以下罰鍰。
中華民國刑法第210條(偽造變造私文書罪)
偽造、變造私文書，足以生損害於公眾或他人者，處五年以下有
期徒刑。
中華民國刑法第216條(行使偽造變造或登載不實之文書罪)
行使第條至第條之文書者，依偽造、變造文書或登載不實事項或
使登載不實事項之規定處斷。
